【裁判字號】    98,上訴,3455
【裁判日期】    981105
【裁判案由】    公共危險
【裁判全文】
臺灣高等法院刑事判決                98年度上訴字第3455號
上  訴  人
即  被  告  甲○○
                      號
                    （
選任辯護人  邱雅群律師
上列上訴人因公共危險案件，不服臺灣桃園地方法院98年度訴字
第412號，中華民國98年7月9日第一審判決（起訴案號：臺灣桃
園地方法院檢察署97年度偵字第9217號），提起上訴，本院判決
如下：
    主  文
原判決關於故意以煤氣炸燬現供人使用之住宅未遂部分撤銷。
甲○○故意犯漏逸氣體罪，累犯，處有期徒刑拾月。
被訴放火燒燬住宅未遂罪部分，無罪。
    事  實
一、甲○○前於民國79年間因違反懲治盜匪條例案，經法院判處
    有期徒刑7年6月確定；復於78年間因重傷害、傷害等罪，經
    法院判處應執行有期徒刑8年6月確定，嗣入監執行，因縮短
    刑期假釋出監；假釋期間再因違反肅清煙毒條例案，經法院
    判處有期徒刑3年6月確定；經撤銷假釋，並入監執行，與殘
    餘刑期接續執行後，於89年12月21日因縮短刑期假釋出監，
    刑期至93年2月27日，惟前開假釋嗣經撤銷，於90年10月30
    日入監執行殘刑，迄93年11月10日執行完畢。
二、詎甲○○仍不知悛悔，與女友李曉萍同住於向他人所承租之
    位於桃園縣龜山鄉光華新村33之2號2樓8室套房，於97年3月
    11日中午11時50分許，在上開套房門外之走道處，因數日前
    與李曉萍發生爭吵致心情不佳，竟基於毀損之犯意，手持設
    置於該處滅火器敲砸該樓層其餘套房之白鐵製房門、公用浴
    廁塑膠門、防火石膏材質之牆壁等處，致該套房之白鐵製房
    門共9片門板凹陷損壞、公用浴室之塑膠門板1片破裂損害、
    防火石膏材質牆壁共6處之牆面凹陷破裂損壞（毀損部分業
    經原審判決確定）。詎甲○○損害上開物品後，猶嫌不足發
    洩其情緒，於同日中午12時許，明知上址2樓共有11間出租
    套房，但窗戶不足，通風不佳，且當時尚可能有其餘房客在
    家，而一般之家用瓦斯係有害物質，人體若吸入有可能發生
    窒息、缺氧，及瓦斯之燃點甚低，於密閉空間達一定濃度以
    上即有引燃爆炸引之可能，竟為洩憤，將原放置於該屋浴室
    後方之瓦斯桶1桶搬移入走道靠近中央位置處，並開啟瓦斯
    桶之開關閥，將該瓦斯桶內之瓦斯氣體在該址2樓漏逸，致
    生公共危險。嗣因在該2樓5室內房客乙○○因聞到濃重之瓦
    斯味，迅自房內衝出呼救，鄰人見狀後立即報警處理，始未
    釀禍。
三、案經桃園縣政府警察局龜山分局報請臺灣桃園地方法院檢察
    署檢察官偵查起訴。
    理  由
壹、有罪部分
一、訊據被告甲○○固承稱97年3月11日中午11時多有毀損其女
    友住處之物品，惟矢口否認有漏逸瓦斯之公共危險犯行，辯
    稱：伊毀損物品後很累就回到房間睡覺，沒有搬瓦斯桶，也
    沒有打開開關，警察來時伊就在睡覺云云。
二、經查：
  (一)97年3月11日中午12時多，居住上址桃園縣龜山鄉光華新村
    33之2號2樓之乙○○因聞到濃重瓦斯味進而呼救，經由鄰人
    報警，警方始到場處理等事實，迭據乙○○、有到場處理之
    消防隊員吳盈賢、警員莊國勝等人於原審時證述明確。證人
    即房客乙○○證稱：「因為被告當時在二樓大吼大叫，都沒
    有人理他，接著他就拿滅火器去砸房間．．．被告就到浴室
    去抱出瓦斯桶，用瓦斯桶砸鐵門及隔間的木板，接著我就聞
    到瓦斯的味道，但是沒有持續聽到被告吼叫的聲音，我就馬
    上開啟我的房間門衝到樓下去大叫『有人放瓦斯』，我們那
    層樓有11個雅房，已經出租出去7、8間，但那邊的房客都是
    白天要上班就外出的，而被告當時大吼大叫也沒有人理，所
    以我判斷當時現場了我與被告以外，沒有人在二樓．．．（
    你第一眼看到瓦斯桶當時，瓦斯桶在哪裡？）在我自房間內
    衝出，我看到在房間走道中間附近，但當我衝下樓後，再與
    警察回到現場時，我看到瓦斯桶在我房間內．．．（你當時
    是隔著房門都能聞到外面的瓦斯味？）是的，很濃，因為房
    與地板間是有空隙的，所以我聞得到這味道」等語（見原審
    卷第63頁、65頁正面、背面）。證人即消防隊員吳盈賢證稱
    ：「當天中午12點多，我們坪頂分隊有接獲勤指中心的通報
    稱，上開地點疑似有人開瓦斯要自殺，．．．我們到達現場
    後，在1樓有1名男出面帶我們上到2樓，就聞到很濃的瓦斯
    味，我看到2樓有幾間分租的套房，．．．是我與（消防隊
    坪頂分隊）分隊長先到場，其餘隊員跟著到場，之後才是派
    出所員警到場．．．因為2樓現場有瓦斯漏逸，我們擔心會
    引發瓦斯氣爆，所以趕緊處理2樓現場的安全，沒有特別去
    找疑似自殺的人．．．瓦斯只要在空氣中達到一定的濃度，
    任何的火源就可以引爆瓦斯，而現場是密閉的空間，據我到
    現場的經驗，當時現場的瓦斯隨時有被引爆的可能．．．我
    有與分隊長（在2樓）大聲呼叫詢問各個房間內是否還有房
    客，並有逐一敲門，請房客趕快出來，但是都沒有任何人的
    反應．．．我確認2樓並沒有任何的房客在，接著員警就到
    場接手了」等語（見原審卷第81頁正面、82頁正面、背面、
    84頁背面）。證人即警員莊國勝證稱：「到場後沒有聞到瓦
    斯味．．．我在2樓被告的房間發現被告，他已經喝醉，混
    身酒醉，．．．2樓現場通風不是很好．．．，站在2樓感覺
    不到有風」等語（見原審卷第59頁正面、60頁正面）。復有
    桃園縣警察局龜山分局之刑案現場勘查紀錄表、現場照片42
    張等在卷（見偵卷第21至27、39至52頁）可為佐證。自證人
    乙○○、吳盈賢、莊國勝等人證言可知，上址2樓現場於97
    年3月11日中午12時多確實有瓦斯漏逸情事，且當時2樓處所
    僅被告與乙○○在場而已，本案乃乙○○聞到瓦斯氣味開門
    察看，即看到瓦斯桶已經移動位置放置在走道中央，其見狀
    隨即衝下樓呼救，而到場之消防隊員亦確實聞到瓦斯氣味，
    警員亦在房間內查到被告，再對照被告先前之毀損行為，其
    情緒已極失控，故惟一有可能在現場2樓處所移動瓦斯桶並
    打開開關使其內之瓦斯氣體外洩者當僅被告一人而已，被告
    猶空言否認犯行，自不足採。
  (二)又被告辯稱其當日有飲酒云云，且被告當日到案後於同日下
    午1時8分許，經警測得呼氣中含酒精濃度亦高達每公升1.20
    毫克，有酒精濃度測試單1紙在卷可稽（見偵卷第28頁），
    可知被告當日確實有飲用相當之酒類。惟被告於原審及本院
    審理時均承認自己當時之毀損犯行（見原審卷第46頁背面、
    本院卷第51頁背面），且其於原審時更明白陳稱：當時雖有
    飲酒，但意識很清楚等語（見原審審訴卷第26頁），是被告
    亦認為其對自己當時行為能清楚認知。再參以乙○○所證，
    其最初係發現瓦斯桶被移置放於走道中央，其外出呼救後，
    再與消防隊員上到2樓到場時，則發現瓦斯桶又被移動已放
    置在乙○○之房間內，開關並已被關緊（見原審卷第65頁正
    面），可知，被告於案發當時，或因見自己事跡敗露，或為
    避免損害之擴大，猶能知悉趕緊將瓦斯桶搬置他人房間內並
    將原先開啟之開關再予關緊，故其於為本案漏逸瓦斯行為當
    時，雖有飲用相當之酒類，惟其辨識自己行為違法性及當時
    自己實際所為之能力尚無明顯異於常人之情，並未達顯著降
    低或全然欠缺之程度，自應依法負本案罪責。再本案2樓現
    場係隔成11間出租套房，主要之公共空間即2排套房中間之
    走道，雖各房間內多設有窗戶，惟公共空間部分主要係在中
    間走道底端設有1小窗戶而已，有警製之現場略圖1份在卷可
    稽（見原審審訴卷第38頁），而當時大部分房客雖不在家，
    但仍有乙○○在家，而依乙○○、吳盈賢所述，當時之瓦斯
    味很濃，現場通風不佳，已有隨時瓦斯氣爆之危險，及乙○
    ○亦有可能因不察而吸入過多瓦斯致缺氧之危險，故被告上
    開漏逸瓦斯之行為自已致生公共危險，併說明之。
  (三)綜上所述，被告辯解並不可採，本件事證已臻明確，被告有
    本件漏逸瓦斯氣體之公共危險犯行，堪以認定，應依法論科
    。
三、論罪理由
    核被告所為係犯刑法第177條第1項之漏逸氣體罪。又被告有
    事實欄所載之有期徒刑科刑、執行紀錄，有本院被告前案紀
    錄表在卷可稽，其受有期徒刑執行完畢後，5年以內故意再
    犯有期徒刑以上之本罪，為累犯，應依刑法第47條第1項加
    重其刑。
四、撤銷改判及科刑理由
    原判決以被告犯罪事證明確，並予論罪科刑，固非無見。惟
    查：被告僅有漏逸瓦斯氣體之行為，扣案有燃燒痕跡之毛巾
    1條無證據證明係被告所燃，及被告主觀亦難認有放火炸燬
    該處住宅之故意（理由詳如下述），原判決以被告係為炸燬
    該處住宅之目的而有漏逸瓦斯氣體及點燃扣案毛巾行為，係
    接續犯刑法第177條第1項之漏逸氣體罪、刑法第176條準用
    第173條第3項、第1項之準放火炸燬現供人使用之住宅未遂
    罪，而論被告以準放火炸燬現供人使用之住宅未遂罪，即有
    未合，被告上訴否認犯罪，就準放火炸燬現供人使用之住宅
    未遂罪部分即有理由，自應由本院將原判決關於炸燬現供人
    使用之住宅未遂罪部分撤銷改判。爰審酌被告品行、僅因與
    女友爭吵心情不佳，竟情緒失控而在與他人共同使用之住處
    漏逸瓦斯，影響公共安全甚鉅，且犯後均否認犯行，未見悔
    意，併其犯案之動機、目的、手段、所生之危害及犯後態度
    等一切情狀，量處如主文第二項所示之刑，
貳、無罪部分
一、公訴意旨另以：被告且明知在漏逸瓦斯，易生爆炸或火災，
    竟於漏逸瓦斯氣體之後，復基於放火燒燬住宅之犯意，再點
    燃毛巾1條丟棄在樓梯間，毛巾僅燒燬部分即熄滅，未引起
    火災而未遂，因認被告此部分所為另犯刑法第173條第3項之
    放火燒燬住宅未遂罪。
二、按犯罪事實應依證據認定之，無證據不得推定其犯罪事實；
    不能證明被告犯罪者，應諭知無罪之判決，刑事訴訟法第
    154條、第301條第1項分別定有明文。又所謂認定犯罪事實
    之證據，係指足以認定被告確有犯罪行為之積極證據而言，
    如未發現相當證據，或證據不足以證明，自不能以推測或擬
    制之方法，以為裁判基礎。又認定不利於被告之事實，需依
    積極證據，茍積極證據不足為不利於被告事實之認定時，即
    應為有利於被告之認定，更不必有何有利之證據。次按，刑
    事訴訟上證明之資料，無論其為直接證據或間接證據，均須
    達於通常一般人均不致於有所懷疑，而得確信其為真實之程
    度，始得據為有罪之認定，若其關於被告是否犯罪之證明未
    能達此程度，而有合理性懷疑之存在，致使無從形成有罪之
    確信，根據「罪證有疑，利於被告」之證據法則，即不得遽
    為不利被告之認定，其以情況證據（即間接證據）斷罪時，
    尤須基於該證據在直接關係上所可證明之他項情況事實，本
    乎推理作用足以確證被告有罪，方為合法，不得徒憑主觀上
    之推想，將一般經驗上有利被告之其他合理情況逕予排除。
    最高法院76年台上字第4986號、32年度上字67號判例要旨參
    照。
三、公訴人以被告犯有放火燒燬住宅未遂罪嫌，無非以警方有在
    現場扣有一端經燃燒焦黑之毛巾1條及房客乙○○之指證等
    為主要論據。訊據被告否認有燃燒扣案毛巾，辯稱：警方來
    時伊在房間睡覺，伊沒有要燒或炸房子等語。
四、經查：
  (一)警方雖在現場扣有一端經燃燒焦黑之毛巾1條，惟被告於警
    詢、偵查、原審及本院審理時均否認有燃燒扣案毛巾行為，
    且本案事實上並未發生起火或爆炸情事，已如前述，則被告
    雖經本院認其有上開漏逸瓦斯之行為，惟其起是否有點燃毛
    巾之引爆行為，而有放火或炸燬該建築物之故意，本院自應
    再予詳查。雖然證人莊國勝於原審時曾證稱：「我有問消防
    隊員現場是怎麼燒的，消防隊員是告訴我現場起火燃燒的是
    1條毛巾，他們已經將該條毛巾的火撲滅了」等語（見原審
    卷第59頁正面）；惟消防隊員吳盈賢較丙○○○○更早到達
    現場，其於原審證稱：沒有注意到現場有看到燃燒的毛巾．
    ．．我當時確定沒有東西在燃燒中，但我沒有特別注意2樓
    樓梯口扶手處，．．．（到2樓現場後有無發現現場有哪些
    易燃的物品？）我印象最深刻的就是瓦斯桶，沒有印象有其
    他的易燃物品」等語（見原審卷第81頁背面、84頁正面、85
    頁正面），是並無莊國勝所證毛巾起火一事，其關於該部分
    之記憶應屬有誤，並非事實。又參以消防隊員吳盈賢所證，
    其在現場未發現有任何物品燃燒及起火之現象，則扣案在現
    場所查得有燃燒痕跡之毛巾1條，是否即係被告於打開瓦斯
    桶漏逸瓦斯之前後在當場所為，非無疑問？而瓦斯之燃點甚
    低，達一定濃度時極易引燃氣爆，此乃一般常識，證人吳盈
    賢於原審時亦證稱，其依據個人之經驗對當時現場之判斷，
    當時現場的瓦斯隨時有被引爆的可能，已如前述，則若被告
    真有於其漏逸瓦斯前後極接近之時間內有燃燒毛巾之行為，
    為何現場並未發生爆炸？是尚難以警方有在現場查得有燃燒
    痕跡之毛巾即推認被告有引爆瓦斯之故意。
  (二)另雖然莊國勝曾證稱：「我問當時在場的乙○○，他告訴我
    毛巾是被告的」等語（見原審卷第60頁背面）；然乙○○於
    原審則證稱：「（在這整個過程中，你有無看到毛巾？）是
    警察獲報後到場後，我與警察一同回到2樓現場時，我在1樓
    通往2樓的樓梯，也就是樓梯到2樓的頂端處，旁邊就是浴室
    ，在靠近浴室的地上發現1條燒過的毛巾．．．我不知道（
    被告的毛巾是哪1條）．．．我沒有看到被告點燃毛巾」等
    語（見原審卷第64頁正面、背面、第65頁正面），是縱然乙
    ○○於現場有告知警員莊國勝稱扣案毛巾是被告所有，惟此
    乃乙○○當時個人臆側之詞，且依乙○○於原審所證，其並
    未親見毛巾係被告所燃，亦無法判斷毛巾是孰人所有，故綜
    核莊國勝、乙○○上開所證，亦難以此即推認該條毛巾定是
    被告所燃。又依乙○○及莊國勝所證，乙○○出門呼救，被
    告係站在1樓樓梯口停摩托車的地方，後來被告係在房間內
    被警員莊國勝發現（見原審卷第64頁背面、59頁背面）。可
    知，被告見乙○○出門呼救後猶進入2樓其房間內，迄至警
    員莊國勝來現場處理時止均未離開，衡情被告若真有燃燒毛
    巾及漏逸瓦斯之行為，自亦明知自己行為之危險性，該處有
    隨時瓦斯氣爆之可能，竟猶不走避且返回其房間內停留，亦
    甚違反常情。再參酌被告當時情緒已經失控，其於毀損該處
    物品多件後，再搬動瓦斯桶打開瓦斯開關，雖然其漏逸瓦斯
    行為有引爆之高度危險，惟其動機亦有可能係自殺、單純洩
    恨等，非必然係基於炸燬該建築物之故意而為，自不待言。
    綜上所述，被告雖有上開漏逸瓦斯之行為，惟依「罪證有疑
    ，利於被告」之證據法則，在客觀上尚難認為被告有燃燒扣
    案毛巾之行為，主觀上亦不認其有放火或引爆炸燬建築物之
    故意，被告否認有放火或炸燬該建築物一節，尚可採信。
五、此外，復查無其他積極證據足資證明被告有何放火或引爆炸
    燬建築物之犯行，不能證明被告有被訴之此部分犯罪（起訴
    書認為被告被訴此部分事實係犯刑法第173條第3項之放火燒
    燬住宅未遂罪，且與被訴之毀損、漏逸氣體罪應分論併罰）
    ，自應為其無罪之諭知。
據上論斷，應依刑事訴訟法第369條第1項前段、第364條、第299
條第1項前段、第301條第1項，刑法第177條第1項、第47條第1項
，刑法施行法第1條之1，判決如主文。
本案經檢察官李叔芬到庭執行職務。
中    華    民    國    98    年    11    月    5    日
                  刑事第四庭審判長法  官  陳筱珮
                                  法  官  邱滋杉
                                  法  官  孫惠琳
以上正本證明與原本無異。
檢察官如不服本判決，應於收受送達後十日內向本院提出上訴書
狀，其未敘述上訴之理由者並得於提起上訴後十日內向本院補提
理由書（均須按他造當事人之人數附繕本）。「切勿逕送上級法
院」。
被告不得上訴。
                                  書記官  劉有志
中    華    民    國    98    年    11    月    5     日


司法院資訊處製作；財團法人民間司法改革基金會備份。
